臺灣臺北地方法院民事裁定
109年度重訴字第334號
上  訴  人
即  被  告  祭祀公業法人臺北市陳悅記

法定代理人  陳永光  
被  上訴人
即  原  告  皇翔建設股份有限公司

法定代理人  廖年吉  
上列當事人間請求確認容積移轉債權存在事件，上訴人對於民國
111年5月4日本院第一審判決，提起第二審上訴，本院裁定如下
：
    主  文
上訴人應於本裁定送達後五日內，繳納第二審裁判費新臺幣貳佰
參拾肆萬參仟伍佰肆拾參元，逾期不繳，即裁定駁回上訴。
    理  由
一、按訴訟標的之價額，由法院核定；核定訴訟標的之價額，以
    起訴時之交易價額為準；無交易價額者，以原告就訴訟標的
    所有之利益為準；以一訴主張數項標的者，其價額合併計算
    之。但所主張之數項標的互相競合或應為選擇者，其訴訟標
    的價額，應依其中價額最高者定之，民事訴訟法第77條之1 
    第1項、第2項、第77條之2第1項分別定有明文。經查：
  ㈠被繼承人陳建福（下逕稱其名）於民國94年6月23日向上訴人
    購買坐落臺北市大同區文昌段1小段88、88-1、92-2、92-5
    、93、93-1、93-2地號上之陳悅記祖宅即老師府（下稱系爭
    古蹟定著土地）依法可建築之基準容積2,700坪。陳建福於9
    4年7月12日將其購得之容積出售予被繼承人謝財源（下逕稱
    其名），謝財源再將容積2,250坪（約為7,438.02平方公尺
    ），出售予被上訴人。嗣因上訴人之派下員就前開核定基準
    容積之行政處分提起行政訴願及訴訟，該行政處份業經撤銷
    確定，致被上訴人購買之容積移轉債權有存否不明之狀態，
    且被繼承人陳建福、謝財源於起訴前死亡，被上訴人遂以陳
    建福之繼承人陳淑嫆、陳澤雄、陳澤龍、陳澤仁、陳澤忠，
    以及謝財源之繼承人謝易玖，和上訴人為被告，向本院提起
    訴訟，先位依買賣契約及債權讓與之法律關係，請求：確認
    被上訴人就系爭古蹟定著土地依法可建築之基準容積在5,64
    5.74平方公尺（折合1,707.84坪）之範圍內，對上訴人有請
    求移轉之債權存在。而依被上訴人所提增補協議書所載，其
    與謝財源之系爭古蹟定著土地建築容積交易價格為新臺幣（
    下同）2億9,571萬7,500元（可移轉容積為2,250坪，每坪以
    10萬9,525元計），尚有5,645.74平方公尺（折合1,707.84
    坪）未移轉，是被上訴人先位聲明之訴訟標的價額應為1億8
    ,705萬1,176元 （計算式：1,707.84坪×10萬9,525元＝1億8,
    705萬1,176元）。
  ㈡被上訴人備位則依民法第242條之規定，請求：確認原告就系
    爭古蹟定著土地依法可建築之基準容積在5,645.74平方公尺
    （折合1,707.84坪）之範圍內對謝易玖；謝易玖對陳淑嫆、
    陳澤雄、陳澤龍、陳澤仁、陳澤忠；陳淑嫆、陳澤雄、陳澤
    龍、陳澤仁、陳澤忠對臺北市陳悅記均有請求移轉之債權存
    在。又債權人代位債務人對於第三人起訴，因代位權係以保
    全債權獲得滿足為目的，由債權人以自己名義行使債務人之
    權利，故計算其訴訟標的價額，自應就債務人與第三人間之
    權利義務關係定之（最高法院99年度台抗字第422號、101年
    度台抗字第56號、103年度台抗字第4號、106年度台抗字第5
    21號裁定要旨參照）。被上訴人本於債權人之地位，以自己
    之名義代位陳淑嫆、陳澤雄、陳澤龍、陳澤仁、陳澤忠對上
    訴人提起訴訟，揆諸前開說明，應以上訴人與被繼承人陳財
    源間容積買賣契約之交易價格，核定該聲明之訴訟標的價額
    。又依被上訴人所提容積移轉買賣契約書，可知上訴人與被
    繼承人陳財源間之系爭古蹟定著土地建築容積交易價格為2
    億1,259萬8,000元（可移轉容積為2,700坪，每坪以7萬8,74
    0元計），上訴人尚有5,645.74平方公尺（折合1,707.84坪
    ）未移轉，是被上訴人備位聲明之訴訟標的價額應為1億3,4
    47萬5,322元 （計算式：1,707.84坪×7萬8,740元＝1億3,447
    萬5,322元，元以下四捨五入），依前揭民事訴訟法第77條
    之2第1項但書規定，本件訴訟標的價額自應以較高之先位請
    求標的價額1億8,705萬1,176元定之。
二、次按提起民事第二審上訴，應繳納第二審裁判費；第二審裁
    判費，應按上訴聲明範圍內訴訟標的之金額或價額，依民事
    訴訟法第77條之16第1項規定計算及徵收。末按，上訴不合
    程式或有其他不合法之情形而可以補正者，原第一審法院應
    定期間命其補正，如不於期間內補正，應以裁定駁回之，同
    法第442條第2項定有明文。又提起民事第二審上訴，應依民
    事訴訟法第77條之16繳納裁判費，此為必須具備之程式，若
    有欠缺而未遵命補正者，其上訴即不合法（最高法院84年度
    台抗字第309號裁定意旨參照）。
三、經查，上訴人對本院109年度重訴字第334號判決提起第二審
    上訴，惟未繳納第二審裁判費。上訴人就其第一審敗訴部分
    全部上訴，其上訴利益為1億8,705萬1,176元，應徵第二審
    裁判費234萬3,543元。爰依民事訴訟法第442條第2項規定，
    限上訴人於本裁定送達翌日起算5日內如數補繳，逾期未補
    繳即駁回上訴，特此裁定。
四、依民事訴訟法第442條第2項前段，裁定如主文。
中　　華　　民　　國　　111 　年　　6 　　月　　30  　日
                  民事第八庭    法　官　王秀慧
以上正本係照原本作成。
如不服本裁定關於核定訴訟標的價額部分，應於送達後10日內向
本院提出抗告狀，並繳納抗告費新臺幣1,000元；關於命補繳裁
判費部分，不得抗告。
中　　華　　民　　國　　111 　年　　6 　　月　　30　　日
                                書記官  何明芝